最高法院刑事判決　　　　　　九十六年度台上字第四０五六號
上　訴　人　台灣高等法院台中分院檢察署檢察官
上　訴　人
即　被　告　甲○○
　　　　　　乙○○
被　　　告　戊○○
　　　　　　丙○○
　　　　　　丁○○
　　　　　　　巷59號
上列上訴人等因被告等常業詐欺案件，不服台灣高等法院台中分
院中華民國九十六年五月三日第二審判決（九十六年度上訴字第
五七一、五七二號，起訴案號：台灣彰化地方法院檢察署九十五
年度偵字第四八０三、五八三四、六九七二號），提起上訴，本
院判決如下：
    主  文
原判決撤銷，發回台灣高等法院台中分院。
    理  由
本件原判決撤銷第一審關於上訴人即被告甲○○、乙○○及被告
戊○○、丙○○、丁○○部分之科刑判決，仍改判論處各該上訴
人及被告等共同以意圖為自己不法之所有，以詐術使人將本人之
物交付為常業罪刑，固非無見。
惟查：一、有罪判決書所記載之犯罪事實，為論罪科刑適用法律
之基礎，故凡於適用法律有關之重要事項，必須詳加認定，明確
記載，然後於理由內敘明犯罪事實所憑之證據及認定之理由，始
足為適用法律之依據。若事實未有此記載，僅於理由加以說明，
為理由失其依據。又沒收之物，須於犯罪事實中有具體之記載，
始為合法，否則諭知沒收即難謂有事實之根據，蓋沒收之物，每
因其在案件中性質不同，適用沒收之條文亦各有別。原判決事實
欄載稱被告等共組詐騙集團，搜集行動電話門號、購買或詐取人
頭帳戶等，並在各報紙刊登虛偽廣告，對民眾謊稱可低利辦理銀
行信用貸款等不實事項，使不知情被害人撥打該虛偽刊登之行動
電話，陷於錯誤，而詐取被害人匯入之款項，嗣警方搜索戊○○
等住處，查扣如原判決附表（下稱附表）三所示之物品等情。並
於理由說明戊○○提供租屋處、人頭帳戶、行動電話供集團成員
使用，戊○○、林良峻、甲○○、丙○○供述相符，附表三第一
項編號１之電子計算機二台，及編號４、６至１４之行動電話五
支、序號歸零行動電話五支、故障行動電話四支，附表三第二項
之 NOKIA行動電話一支（門號０九五四─０四二九三三），係戊
○○所提供，皆為戊○○或林良峻所有供犯罪所用之物；另附表
三第四項之諾基亞（ NOKIA）手機二支為丙○○所有供犯罪所用
之物，乃均依（修正前）刑法第三十八條第一項第二款之規定，
均予以宣告沒收（見原判決第三、四、七、十四頁）。然依戊○
○於民國九十五年五月二十五日警詢時之供述，其對於警方詢問
在其住處查獲之上述物品「是為何人所有？是做何用途？」係供
稱「計算機一台是我的，一台是林良峻的，……住所的行動電話
九支是我的，故障行動電話四支是我的，……行動電話二支（序
號歸零一支）……都是我的……是刊登辦理信貸廣告進行詐騙的
物品」，同日經檢察官偵訊，對於訊問同上查獲物品「是為何人
所有？是做何用途？」仍為相同內容之供述（見本案第四八０三
號偵查卷第二七、二八、一一七頁），俱未詳述其等如何利用上
述電子計算機及行動電話等物品，以為本案犯罪工具之具體情事
，上述附表三第一項所示之物品，是否皆屬被告等供犯罪所用之
物，即未盡明瞭。原判決對於被告等如何係由戊○○或林良峻提
供利用上述電子計算機、行動電話等物品，以為本案犯罪之工具
，並未於事實欄翔實記載認定，其宣告沒收即欠事實之依據，自
難認適法。二、「第二審法院，應就原審判決經上訴之部分調查
之。」刑事訴訟法第三百六十六條定有明文。我國刑事訴訟法於
第二審係採覆審制，第二審法院係以案件業經上訴及為上訴效力
所及部分，為其審判之範圍，其未經上訴或非為上訴效力所及部
分，即不得加以審判。本案第一審判決，係於九十五年十一月三
十日就被告戊○○與第一審共同被告郭宏寬、林良峻部分，依通
常程序予以判處罪刑，另於九十五年十二月七日就被告甲○○、
丙○○、乙○○、丁○○部分，依簡式審判程序予以判處罪刑（
見原審上訴字第五七一號卷第四至十八頁，上訴字第五七二號卷
第十七至三一頁），雖將同一案件分別判決，但其全案之共同被
告，除本件之戊○○、甲○○、乙○○、丁○○、丙○○等五人
外，尚有前揭業經第一審判刑確定並移送執行之林良峻、郭宏寬
二人；原判決就不服第一審判決而上訴於第二審之本件被告等五
人部分，認第一審判決關於各該部分均有應予撤銷而自為判決之
理由，經予以撤銷改判，其判決主文第一項竟載稱「原判決撤銷
」，而將第一審判決中未經上訴且已判決確定移送執行之林良峻
、郭宏寬二人部分亦予以撤銷，於法自屬違誤。以上或為上訴意
旨所指摘，或為本院得依職權調查之事項，應認原判決有撤銷發
回更審之原因。原判決關於不另諭知被告丁○○無罪部分，既經
檢察官起訴書指明與前開論罪部分有裁判上一罪關係，依審判不
可分原則，應一併撤銷發回，附予說明。
據上論結，應依刑事訴訟法第三百九十七條、第四百零一條，判
決如主文。
中　　華　　民　　國　九十六　年　　七　　月　二十六　日
                      最高法院刑事第六庭
                          審判長法官  呂　潮　澤
                                法官  吳　昆　仁
                                法官  孫　增　同
                                法官  趙　文　淵
                                法官  吳　　　燦
      本件正本證明與原本無異
                                      書  記  官
中　　華　　民　　國　九十六　年　　七　　月　 三十 　日
                                                      ｚ
